臺灣臺北地方法院簡易民事判決
110年度店簡字第823號
原      告  王俊傑  
被      告  裕富數位資融股份有限公司



法定代理人  許國興  


訴訟代理人  雷昱穎  
            曾子寧  
            溫捷翔  
            謝依婕  
上列當事人間確認本票債權不存在事件，於民國111年5月23日言
詞辯論終結，本院判決如下：
　　主    文
確認被告持有原告所簽發如附表所示之本票，於逾新臺幣捌萬伍
仟壹佰貳拾元及自民國一一〇年七月二十七日起至清償日止，按
年息百分之十六計算之利息部分，對原告之票據債權不存在。
原告其餘之訴駁回。
訴訟費用由被告負擔百分之三十八；餘由原告負擔。
    事實及理由
一、原告主張：
    被告前執如附表所示之本票乙紙(下稱系爭本票)，向鈞院聲
    請裁定准予強制執行(110 年度司票字第4348號)。惟查，原
    告僅於系爭本票發票人欄簽名，其上發票日與金額均非原告
    所寫，原告亦未授權他人填寫，系爭本票係被告所偽造，此
    外，原告亦未在被告提出之本票授權書(下稱系爭授權書)上
    簽名，系爭授權書上原告簽名係遭偽造，且所蓋之印章與原
    告常用之印章亦不相同故被告對原告並無系爭本票債權。爰
    提起本件訴訟，並聲明：確認被告所持有如附表所示之本票
    ，對原告之本票債權不存在；訴訟費用由被告負擔。
二、被告則以下列情詞置辯：
(一)原告前因購買重型機車而向被告申辦分期付款，並簽發系爭
    本票，嗣因未依約清償，上開重型機車經拍賣完畢，價金抵
    償原告積欠之債務，惟被告未足額受償，被告之債權尚餘新
    臺幣(下同)8萬5120元，及自民國110年7 月27日起至清償日
    止，按年息百分之16計算之利息，逾此範圍之部分確實已無
    票據債權。
(二)依據系爭授權書所載，原告已授權被告或其指定之人得視實
    際狀況自行填載發票日及本票金額，並視事實需要隨時自行
    填載到期日，並行使票據上之權利，且原告自陳系爭本票發
    票人欄之簽名為其親簽，其稱系爭本票為被告所偽造，顯係
    推託之詞。
(三)聲明：請求駁回原告之訴；訴訟費用由原告負擔；願供擔保
    請准宣告免為假執行。
三、按確認法律關係之訴，非原告有即受確認判決之法律上利益
    者，不得提起之。確認證書真偽或為法律關係基礎事實存否
    之訴，亦同。民事訴訟法第247 條第1 項定有明文。被告持
    系爭本票向本院聲請本票裁定，經本院以110年 度司票字第
    4348號裁定准予強制執行乙節，有該裁定在卷可稽，並有本
    院依職權調取該本票裁定事件案卷可佐，是系爭本票既由被
    告持有且已行使票據權利，而原告否認被告之本票債權存在
    ，顯然兩造就系爭本票債權存在與否已發生爭執，是原告在
    法律上之地位已陷於不安狀態，且此種不安之狀態，能以確
    認判決將之除去，故原告提起本確認訴訟，有即受確認判決
    之法律上利益，應予准許。
四、得心證之理由：
　　本件原告主張被告持系爭本票向本院聲請裁定准予強制執行
    一節，為被告所不爭執，並有開本票裁定、本院110 年度司
    票字第4348號案卷可佐，原告此部分之主張堪信為實在。就
    原告主張系爭本票、授權書係他人所偽造等情，被告則以前
    詞置辯，並提出分期付款暨債權讓與契約、動產抵押契約書
    、系爭本票、授權書等為證。是本件所應審酌者為：(一)被
    告是否獲授權填載完成系爭本票？系爭本票是否有效？(二)
    被告對原告之本票債權是否存在？經查：
(一)被告是否獲授權填載完成系爭本票？系爭本票是否有效？  
　1.按票據法第11條第1 項固規定，欠缺該法所規定票據上應記
    載事項之一者，其票據無效。但此項規定，並不否定空白票
    據補充權之存在。又空白票據仍為有價證券之一種，並不失
    其流通性。本件系爭支票發票之月份，縱係上訴人即執票人
    所補填，但上訴人之補充行為，倘係出於票據行為人之授權
    ，尚難認該票據無效（最高法院71年度台上字第1474號判決
    意旨參照）。又票據上應記載之事項，如未記載，其票據固
    屬無效，但發票人得授權第三人補填，完成票據行為，且授
    權執票人填載票據上應記載之事項，包括絕對應記載事項及
    相對應記載事項（最高法院70年度臺上字第4447號判決、67
    年臺上字第3896號判決意旨可參）。亦即票據上應記載之事
    項，非不得授權他人為之。且票據上應記載之事項，除簽名
    外，其餘發票日、金額等項目，發票人不自行填寫，囑託他
    人填載，以完成發票行為，亦為社會常見之簽發票據型態。
　2.本件原告為購買機車而向被告申辦分期付款，並簽立分期付
    款暨債權讓與契約書，且於系爭本票發票人欄簽名之事實，
    為兩造所不爭執（本院110年10月4日言詞辯論筆錄），堪以
    認定。而原告雖主張系爭本票發票日及金額均非其所填寫，
    其亦未授權他人填載，然系爭授權書記載：「立授權書人等
    共同簽發本票壹張交予貴公司如授權人等於簽發該本票時未
    將其票據事項(包括發票日、本票金額、到期日)逐一記載完
    成時，茲立具授權書授權與 貴公司或其指定人得視實際狀
    況自行填載發票日及本票金額，並視事實需要，隨時自行填
    載到期日，並行使票據上之權利，立授權書人等絕無異議。
    」，有系爭授權書(見本院卷第49頁)在卷可查。另就系爭授
    權書之「立授權書人即本票發票人」欄位中原告簽名是否為
    真正乙節，經本院依原告之聲請，將系爭授權書連同系爭本
    票、原告親自書寫姓名之相關文件，以及原告當庭書寫姓名
    之字跡送請法務部調查局進行筆跡鑑定，其鑑定結果謂：「
    甲類筆跡(註：107年9月28日授權書上王俊傑簽名筆跡)與乙
    類筆跡(註：107年9月28日本票、分期付款暨債權讓與契約
    、郵政存簿儲金立帳申請書、臺灣銀行綜合存款存戶印鑑卡
    、花旗(台灣)商業銀行股份有限公司個人戶開戶申請書上王
    俊傑簽名筆跡、遠傳電信股份有限公司第三代行動通信/行
    動寬頻業務服務申請書(含行動電話號碼可攜服務申請書、
    銷售確認單)、台灣大哥大行動寬頻業務申請書(含號碼可攜
    服務申請書)上簽名筆跡、王俊傑庭寫筆跡)筆畫特徵相似，
    研判有可能為同一人所書」，此有法務部調查局111 年4月2
    9日調科貳字第11103185370號文書暨指紋鑑識實驗室鑑定書
    (見本院卷第155至166頁)在卷可查，足認系爭授權書上之簽
    名確係原告親簽，其業已授權被告填載發票日、金額等事項
    ，則被告自得於系爭本票上自行填載發票日、本票金額以完
    成原告之發票行為。是以，原告主張系爭本票為他人所偽造
    之事實，自不足採，應認系爭本票為有效之票據。
(二)被告對原告之本票債權是否存在？
　  本件原告確實有簽發系爭本票，且系爭本票為合法有效之票
    據，業如前述。惟被告自陳因擔保品拍賣抵償，其對於原告
    之債權僅剩8萬5120元及自110年7月27日起至清償日止，按
    年息百分之16計算之利息等語（見本院111 年3月16日言詞
    辯論筆錄），並提出債權計算書供參（本院卷第67頁），
　　從而，本件被告對原告之票據債權應僅餘8萬5120元及自110
    年7月27日起至清償日止，按年息百分之16計算之利息。是
    以，原告請求確認系爭本票於超過8萬5120元及自110年7月2
    7日起至清償日止，按年息百分之16計算之利息部分不存在
    ，為有理由。逾此範圍之請求，則無理由。
四、綜上所述，原告請求如主文第1項所示，為有理由，應予准
      許。逾此範圍之請求，為無理由，應予駁回。
五、本件事證已臻明確，兩造其餘主張、陳述及所提之證據暨攻
    擊防禦方法，經本院斟酌核與判決結果不生影響，爰不逐一
　　論述，併此敘明。
六、本件原告勝訴部分雖係適用簡易訴訟事件所為被告敗訴之判
    決，然本件判決性質上不適宜為假執行，爰不依職權宣告假
　　執行，附此敘明。
七、訴訟費用負擔之依據：民事訴訟法第79條。
中　　華　　民　　國　　111 　年　　6 　　月　 　8　　日
                  臺灣臺北地方法院新店簡易庭　　
                              法  官　張淑美 
以上正本係照原本作成。
對於本件判決如有不服，應於收受送達後20日內向本院提出上訴
書狀，上訴於本院合議庭，並按他造當事人之人數附具繕本。
中　　華　　民　　國　　111 　年　　6 　　月　　 8　　日
                              書記官  馮姿蓉 
附表：　　　　　　　　　　　　　　
發票人 發票日 到期日 金額(新臺幣) 王俊傑 107年9月28日 110年1月28日 22萬6020元